臺灣高等法院刑事裁定
110年度抗字第270號
抗  告  人  
即  被  告  林株楠


選任辯護人  李金定律師
            董俞伯律師
上列抗告人因聲請發還扣押物案件，不服臺灣臺北地方法院中華
民國109年12月31日裁定（109年度聲字第1442號），提起抗告，
本院裁定如下：
    主  文
抗告駁回。                                             
    理  由
一、原裁定意旨略以：抗告人即被告林株楠(下稱抗告人)因詐欺
    案件，經法務部調查局中部地區機動工作站扣得如附表所示
    之文書，嗣後抗告人因涉犯修正前刑法第339條第1項詐欺取
    財罪嫌，經檢察官以108年度偵字第3776、15619、16532、1
    6533號提起公訴，並將附表所示之文書檢送原審法院，有法
    務部調查局中部地區機動工作室扣押物品目錄表、原審法院
    108年度刑保字第2068號扣押物品清單1份存卷可佐（見原審
    卷第15頁、第25至27頁）。抗告人雖聲請發還附表所示之文
    書，然經原審就附表所示之文書是否仍有扣押必要一事函詢
    檢察官，經檢察官回函表示抗告人聲請發還之附表所示之文
    書，均係藝術家之同意書，其中李振明、陳景容、顏雍宗、
    陳正勳、張清淵、蘇峯男等人業已陸續提出告訴，尚難排除
    其他受害人後續亦提出告訴，且臺灣臺北地方檢察署（下稱
    臺北地檢署）亦對其他受害人是否受害一事仍在偵查中，是
    該等扣押物仍有扣押之必要，此有臺北地檢署109年11月2日
    北簡欽談109他12050字第1099090425號函存卷可參（見原審
    卷第21頁），再審酌本案尚未審結，附表所示之文書均係抗
    告人與藝術家間簽立之同意書或授權書，且部分簽立同意書
    或授權書之藝術家亦已陸續對抗告人提出告訴，是原審法院
    於日後審理時仍有調查附表所示之文書之必要，基於日後沒
    收所需及保全證據之目的，應認附表所示之文書尚有繼續扣
    押之必要，聲請人聲請發還扣押物，於法不合，應予駁回等
    語。
二、抗告意旨略以：原審以臺北地檢署回函：「抗告人聲請發還
    之附表所示之文書，均係藝術家之同意書，其中李振明、陳
    景容、顏雍宗、陳正勳、張清淵、蘇峯男等人業已陸續提出
    告訴，尚難排除其他受害人後續亦提出告訴，且臺北地檢署
    亦對其他受害人是否受害一事仍在偵查中，是該等扣押物仍
    有扣押之必要」為由，拒絕發還聲請之文書，有違無罪推定
    原則，且除已提出告訴之人之文書有拒絕發還之理由外，其
    餘未提出告訴之人與抗告人所簽立之文書並無扣押之理由，
    懇請將尚未提出告訴之人與抗告人簽立之文書發還云云。
三、按可為證據或得沒收之物，得扣押之。扣押物若無留存之必
    要者，不待案件終結，應以法院之裁定或檢察官命令發還之
    。扣押物因所有人、持有人或保管人之請求，得命其負保管
    之責，暫行發還。扣押物未經諭知沒收者，應即發還；但上
    訴期間內或上訴中遇有必要情形，得繼續扣押之，刑事訴訟
    法第133條第1項、第142條第1項前段、第2項、第317條分別
    定有明文。所謂扣押物無留存之必要者，乃指非得沒收之物
    ，且又無留作證據之必要者，始得依前述規定發還；倘扣押
    物尚有留存之必要者，即得不予發還。又扣押物不以屬於被
    告所有者為限，是否有繼續扣押之必要或應予發還，事實審
    法院自得本於職權，依審判之需要及訴訟進行之程度，審酌
    裁量(最高法院103年度台抗字第720號、103年度台抗字第67
    3號、101年度台抗字第255號裁定意旨參照)。
四、經查，抗告人因涉詐欺案件，經法務部調查局中部地區機動
    工作站扣得附表所示之文書，有法務部調查局中部地區機動
    工作室扣押物品目錄表、原審法院108年度刑保字第2068號
    扣押物品清單1份存卷可佐（見原審卷第15頁、第25至27頁
    ）。抗告人所涉修正前刑法第339條第1項詐欺取財罪，經臺
    北地檢署檢察官以108年度偵字第3776、15619、16532、165
    33號提起公訴，現由原審法院以108年度原易字第31號審理
    中，有本院被告前案紀錄表在卷可考。扣案如附表所示之文
    書，均係抗告人與藝術家間簽立之同意書或授權書，且部分
    簽立同意書或授權書之藝術家，已陸續對抗告人提出告訴，
    是該扣押物與本案存有相當程度之關聯性，原審法院於日後
    審理時，仍有調查該扣押物之高度可能性，足認與抗告人所
    犯之犯罪事實密切相關，難謂已無留存必要，尚不宜發還。
    原裁定據此認定如附表所示之文書，尚有繼續扣押之必要，
    而駁回抗告人扣押物發還之聲請，核無違誤，抗告意旨猶執
    前詞指摘原裁定不當，為無理由，應予駁回。
五、據上論斷，應依刑事訴訟法第412條，裁定如主文。
中　　華　　民　　國　　110 　年　　2 　　月　　26　　日
                  刑事第九庭    審判長法　官  潘翠雪
　　　　　　　　　                    法　官  俞秀美
　　　　　　　　　                    法　官  陳俞婷
以上正本證明與原本無異。
不得抗告。
                                      書記官  陳麗津
中　　華　　民　　國　　110 　年　　3 　　月　　4 　　日
附表

編號 扣押文書   1 井松嶺代理銷售合約書950722  井松嶺同意書(無日期） 井松嶺授權同意書97/11/28(譚嬋娟） 井松嶺同意書第4版98/10/16(王智慧) 井松嶺同意書第7版99/05/26 井松嶺同意書第9版100/05/20 井松林授權同意書101/02/19（黃秋燕）   2 何懷碩同意書第7版100/06/15   3 李振明授權同意書96/03/15(盧映汝） 李振明交付資料簽收單第1版101/04/14(黃秋燕） 李振明同意書第7版100/07/14 李振明服務確認書106/05/13 李振明藝術家行情授權異動表0000000 李振明交付作品確認書106/05/13   4  李義弘同意書第7版   5 李穀摩同意書（林株楠)2011/04/15 李穀摩同意書100/06/04 李穀摩交付資料簽收單第2版101/04/28 李穀摩同意書101/04/28(黃秋燕）   6 周澄同意書100/06/14 周澄同意書第9版101/04/01(黃秋燕） 周澄交付資料簽收單第2版101/04/01(黃秋燕） 周澄藝術家行情異動表102/01/05   7 林進忠同意書第7版100/05/30(譚嬋娟） 林進忠同意書第9版101/05/10(黃秋燕） 林進忠交付資料簽收單第2版101/05/10(黃秋燕）  林進忠收據101/05/13   8 涂璨琳同意書第7版100/05/31(譚嬋娟） 涂璨琳藝術家行情異動表106/05/16   9 張伸熙同意書第7版100/06/07 張伸熙行情表106/04/30 張伸熙服務確認書 張伸熙給付資料證明書105/12/26(李蕙芬）   10 張安平同意書第11版106/04/18(李衣竫）   11 陳銘顯同意書第7版100/06/26   12 黃磊生同意書第7版100/06/15(過逝後老婆(張安平)將黃磊生之著作權讓與)   13 戴武光同意書第8版100/08/15(譚嬋娟） 戴武光交付資料簽收單第2版101/05/01(黃秋燕） 戴武光同意書第9版101/05/01(黃秋燕）   14 蘇峰男同意書第7版100/06/15   15 王守英交付作品確認書 王守英同意書第7版100/06/14 王守英藝術家行情異動表104/01/19 王守英服務確認書106/03/16 王守英交付作品確認書135張106/03/16） 王守英藝術家行情異動表106/03/16 王守英同意書第10版104/01/19 全球華人藝術網現金簽收單-王守英(圖像授權)張靜宜104/01/19   16 王雙寬同意書第3版960327 王雙寬授權同意書第1版96/03/27 王雙寬同意書98/10/22(王智慧） 王雙寬同意書(林株楠） 王雙寬同意書100/06/21 王雙寬同意書101/02/18（黃秋燕） 王雙寬交付資料簽收單247張101/02/18(黃秋燕） 王雙寬藝術家行情授權表102/07/09   17 楊識宏同意書第7版100/06/16   18 李元亨同意書97/10/07(簡珮瑜） 李元亨同意書100/05/30 李元亨授權同意書第3版   19  林兆藏同意書第7版100/08/18   20 侯壽峰同意書第7版100/05/25   21  冉茂茆同意書第7版100/07/14 冉茂茆交付資料簽收單第1版100/07/14(譚嬋娟） 冉茂茆同意書第9版101/03/24(黃秋燕） 冉茂茆交付資料簽收單第2版101/03/24(黃秋燕）   22 張炳南授權同意書第2版96/05/17 張炳南交付資料簽收單101/02/14(黃秋燕） 張炳南同意書101/02/14(黃秋燕）   23 郭東榮授權同意書第2版96/05/26 郭東榮授權同意書第3版97/10/17 郭東榮同意書第1版98/07/16 郭東榮同意書第9版101/04/29(黃秋燕） 郭東榮交付資/料簽收單第2版101/04/29(黃秋燕） 郭東榮同意書第13版0000000 郭東榮藝術家行情授權異動表KJ6/05/12 郭東榮服務確認書106/05/12 郭東榮同意書106/05/12   24  陳景容同意書第4版99/06/03 陳景容同意書第7版100/06/14(譚嬋娟）   25 陳銀輝同意書第7版100/06/16 陳銀輝交付資料簽收單101/02/21（黃秋燕）   26  陳顯棟同意書100/06/15 陳顯棟交付資料簽收單第2版101/03/12(黃秋燕） 陳顯棟同意書第9版101/03/12(黃秋燕） 陳顯棟藝術家行情異動表102/08/01   27 楊嚴曩授權同意書第1版960321 楊嚴曩同意書第4版99/05/31(劃掉-本人不得再授權、讓與、委託銷售或著作 權於其他人）   28  楊嚴曩授權同意書100/06/02 楊嚴曩授權同意書101/02/22(黃秋燕） 楊嚴曩交付資料簽收單101/02/22(黃秋燕） 楊嚴曩交付作品確認書183件106/04/10 楊嚴曩服務確認書106/04/10 楊嚴曩藝術家行情授權異動表106/04/10   29 謝孝德同意書第7版100/05/26 謝孝德同意書第15版101/11/07 謝孝德藝術家行情表授權異動表101/11/07 謝孝德授權同意書100/10/23 謝孝德授權資料-同意書第1版 謝孝德銀行授權金102/04/15（張琪郁）   30 顏雍宗授權同意書（賴重宏） 顏雍宗同意書第7版100/06/05   31 蔡榮祐同意書第7版100/07/06 蔡榮祐同意書101/03/01(黃秋燕） 蔡榮祐交付資料簽收單第2版101/03/03(黃秋燕）  蔡榮祐同意書105/01/28   32 李幸龍同意書第7版100/07/07 李幸龍交付資料簽收單第2版101/02/16(黃秋燕） 李幸龍同意書101/02/16(黃秋燕） 王修功同意書第7版100/07/28   33 邱煥堂交付資料簽收單第1版100/07/07(譚嬋娟) 邱煥堂同意書第7版0000000 邱煥堂同意書第9版101/05/01(黃秋燕） 邱煥堂交付資料簽收單第2版101/05/01(黃秋燕）   34 范振金同意書第7版100/06/29 范振金交付資料簽收單第2版101/03/30   35 孫超交付資料簽收單第1版100/07/18   36 徐永進同意書2011/06 徐永進行情表101/11/05   37 張光賓同意書第7版100/06/29 張光賓交付資料簽收單第1版100/06/29   38 張清淵同意書第7版100/06/06   39 張繼陶同意書第7版100/06/23   40 莊永固同意書第7版100/06/20   41 陳正勳交付資料簽收單第2版101/04/21經收人(黃秋燕) 陳正勳同意書第7版100/06/29 陳正勳同意書第9版101/04/21經收人(黃秋燕）   42 陳維德交付資料簽收單第1版100/06/29 陳維德交付資料簽收單第2版0000000經收人(黃秋燕）  陳維德同意書第7版0000000  陳維德同意書第9版101/04/03經手人（黃秋燕）   43 曾明男同意授權書970808(承辦人陳建宏） 曾明男授權同意書第1版98/01/09（承辦人簡珮瑜） 曾明男同意書98/02/03 曾明男同意書第7版100/06/04  曾明男同意書第9版101/04/28經收人(黃秋燕） 曾明男交付資料簽收單第2版101/04/28經收人(黃秋燕)   44 黃一鳴同意書第7版100/06/29   45 黃宗義同意書第7版100/07/31 黃宗義交付資料簽收單0000000經收人(黃秋燕） 黃宗義同意書第9版100/04/21經收人(黃秋燕）   46 黃金陵同意書第7版100/07/28   47 黃智陽同意書第7版100/07/19 黃智陽作品確認書 黃智陽授權資料-同意書第2版101/04/05經收人(洪郁涵)  黃智陽交付資料簽收單第2版101/05/23經收人(黃秋燕） 黃智陽授權資料-同意書第2版101/05/23經手人(黃秋燕)   48 楊元太同意書第7版100/07/28   49 楊文霓同意書第7版100/07/30   50 蔡明讚同意書第V版100/07/07經手人(譚嬋娟） 蔡明讚交付資料簽收單第1版101/07/07經收人(譚嬋娟)   51 蕭世瓊授權同意書第6版96/08/16 蕭世瓊同意書第1版98/11/23經手人(譚嬋娟） 蕭世瓊同意書第4版100/03/21 蕭世瓊同意書第6版100/06/16 蕭世瓊藝術家行情授權異動表106/04/05   52 薛平南交付資料簽收單第1版100/07/12經手人譚嬋娟） 薛平南同意書第8版100/07/12經手人(譚嬋娟） 薛平南同意書第9版101/04/03經手人(黃秋燕） 薛平南交付資料簽收單第2版101/04/03經手人(黃秋燕）   53  薛智陽同意書第7版100/07/19 (C15-1)   54  簡銘山著作授權同意書第1版94/08/25 簡銘山同意書第1版98/08/27 簡銘山同意書99/12/05 簡銘山同意書第7版100/05/19 簡銘山交付資料簽收單第2版101/02/15經手人(黃秋燕） 簡銘山藝術家行情授權異動表106/05/07 簡銘山服務確認書106/05/07   55 郭清治同意書第7版100/06/08   56 許禮憲同意書第7版100/06/14 許禮憲交付資料簽收單100/06/14   57 何恆雄同意書100/06/14 何恆雄交付資料簽收單第2版101/04/29經收人(黃秋燕)  何恆雄同意書第9版101/04/29經手人(黃秋燕）   58 余燈銓專屬授權書99/03/11   59 周義雄交付資料簽收單第1版100/07/07經收人(譚嬋娟） 周義雄同意書第7版100/07/07(譚嬋娟）   60 莊丁坤交付資料簽收單第1版100/06/14 莊丁坤同意書第7版100/06/14   61 許禮憲交付資料簽收單第1版100/06/14 許禮憲同意書100/06/14   62 陳正雄同意書第7版100/07/30 陳正雄作品授權同意書102/03/04 陳正雄同意授權書102/09/25經手人：吳淑君   63 楊奉琛同意書99/06/01 楊奉琛同意書第7版100/06/07